臺灣臺北地方法院刑事判決　　　　　　　　94年度自字第70號
自　訴　人　丁○○
自訴代理人　徐松龍　律師
被　　　告　戊○○
上列被告因竊佔案件，經自訴人提起自訴，本院判決如下：
    主  文
戊○○無罪。
    理  由
一、自訴意旨略以：自訴人丁○○於民國九十三年十二月間，巡
    視其所有之臺北縣坪林鄉○○○段大舌湖小段一一四之十三
    地號土地時，發覺該土地竟遭人擅自敷設水泥道路，而該道
    路顯係供連通被告丙○○（已歿，另行判決)、戊○○之土
    地與產業道路使用，同日並發現訴外人乙○○駕駛怪手開挖
    前揭土地，意欲開設道路，經自訴人會同村長甲○○、鄉民
    代表陳金發及管區員警當場查獲，詢明結果，始知係被告丙○○、戊○○二人委託伊開挖，惟被告事先並未徵得自訴人
    同意即僱工開挖，並敷設水泥道路，因認其涉有刑法第三百
    二十條第二項之竊佔罪云云。
二、按犯罪事實應依證據認定之，無證據不得認定其犯罪事實；
    不能證明被告犯罪者，應諭知無罪之判決，此一規定於自訴
    案件亦有準用，刑事訴訟法第一百五十四條第二項、第三百
    零一條第一項、第三百四十三條分別定有明文。又所謂認定
    犯罪事實之證據，係指足以認定被告確有犯罪行為之積極證
    據而言，如未發現相當證據，或證據不足以證明，自不能以
    推測或擬制之方法，以為裁判基礎；且自訴人之指訴，係以
    使被告受刑事訴追為目的，是其陳述是否與事實相符，仍應
    調查其他事實以資審認，始得為不利被告之認定（最高法院
    四十年台上字第八六號、五十二年台上字第一三○○號判例
    參照）。
三、本件自訴人認被告涉有竊佔犯行，無非以其土地遭佔用敷設
    道路後之使用者為被告戊○○之父丙○○，且怪手司機甲○○係受被告戊○○及其父丙○○僱用為主要論據。訊之被告
    則堅決否認有何竊盜犯行，辯稱其住居於臺北縣樹林市，平
    日則在臺北縣土城市工作，並未參與前址道路之鋪設事宜，
    僅於其父丙○○與自訴人發生界址爭執，經地政人員到場測
    量當日，因丙○○住院而代為到場等語。
四、查自訴人所有之前開土地，固因鋪設為水泥道路，而遭佔用
    面積約二十平方公尺，另該水泥路側坡地部分，亦有可供通
    行之土石路面約六十七平方公尺，此據本院會同臺北縣新店
    地政事務所人員勘測在卷，並有勘驗筆錄及臺北縣新店地政
    事務所九十四年五月二十七日函（附土地謄本、地籍圖謄本
    、土地複丈成果圖）等件附卷可稽，核與自訴人指訴之情節
    相符。惟其中：
    (一)面積約二十平方公尺之水泥道路部分，係由被告之父丙○○於九十三年間，以原有路面受損為由，請求該村即臺北
      縣坪林鄉漁光村村長甲○○向坪林鄉公所申請鋪設；並由
      坪林鄉公所列入地方建設工程，於九十三年八月十九日至
      十月十五日間辦理產業道路改善，而為原有路面之損壞修
      復。此據證人即漁光村村長甲○○證述綦詳，並有臺北縣
      坪林鄉九十四年五月三日函（附地籍圖謄本、更新路面簡
      圖、臺北縣坪林鄉公所九十三年度地方建設工程決算書等
      件）在卷可憑。被告既未參與申請事宜，亦未住居該地使
      用道路，亦經證人甲○○、乙○○結證在卷，互核相符。
    (二)面積約六十七平方公尺之坡地部分，並非自訴人查獲時所
      挖設，怪手司機乙○○於自訴人查獲當天，僅因受僱於被
      告之父丙○○，駕駛怪手行經該斜坡路段，前往位於坡地
      下方之丙○○茶園，依其指示剷除部分老舊茶樹，以進行
      茶園更新，既未挖除其所經斜坡上之植裁、土石用以開設
      道路，亦非受雇於被告工作等情，業據證人乙○○結證綦
      詳，並與被告所辯情節相符。
    此外，復查無其他積極證據足認被告涉有自訴人所指竊佔犯
    行，自難僅據前開佔用自訴人土地之路面，主要係供被告父
    親丙○○之茶園使用，即認被告涉有該部分竊占犯行。換言
    之，本件不能證明被告犯罪，揆諸首揭說明，自應諭知被告
    無罪之判決。
據上論斷，應依刑事訴訟法第三百四十三條、第三百零一條第一
項，判決如主文。
中   華   民   國   九 十 四   年   九   月   三 十   日
                          刑事第十一庭
                                審判長法  官  劉方慈
                                      法  官  鍾淑慧
                                      法　官  林庚棟
以上正本證明與原本無異
如不服本判決，應於判決送達後10日內向本院提出上訴狀）。
      　　　　　　　　　　　　　　　　書記官　黃瓊玉
中   華   民   國   九 十 四   年   九   月   三 十   日
